【裁判字號】    95,上更(二),361
【裁判日期】    971023
【裁判案由】    貪污治罪條例
【裁判全文】
臺灣高等法院臺中分院刑事判決     95年度上更(二)字第361號
上  訴  人  臺灣台中地方法院檢察署檢察官
被      告  辛○○
被      告  己○○
上二人共同
選任辯護人  林錦隆  律師
            劉建成  律師
被      告  丁○○
選任辯護人  賴利水  律師
上列上訴人因被告等貪污治罪條例案件，不服臺灣台中地方法院
90 年度訴字第124號中華民國91年4月8日第一審判決（起訴案號
：臺灣台中地方法院檢察署88年度偵字第1657號）提起上訴，判
決後，經最高法院第二次發回更審，本院判決如下：
      主  文
原判決撤銷。
丁○○共同連續行使變造私文書，足以生損害於他人，處有期徒
刑壹年拾月。
辛○○、己○○共同為他人處理事務，意圖為第三人不法之利益
，而為違背其任務之行為，致生損害於本人之財產，各處有期徒
刑壹年捌月。均緩刑年。
      犯罪事實
一、辛○○自民國（下同）八十一年間起調任為台灣銀行健行分
    行（以下簡稱台銀健行分行）經理（嗣改調為台銀企劃部駐
    區輔導委員），綜理該分行之存、放款、外匯及有關金融暨
    管理等各項業務，己○○為該分行襄理，負責存、放款等業
    務，李永州於八十四年間為台銀台中分行中級專員（辛○○
    於調任台銀健行分行經理之前，擔任台銀黎明分行任經理時
    ，李永州亦為該分行之職員），均為依據法令從事公務之人
    員。丁○○為醒豐紙業股份有限公司（以下簡稱醒豐公司）
    之實際負責人，丑○○為廣聯印刷股份有限公司（以下簡稱
    簡稱廣聯公司）負責人。丁○○自八十二年間起以醒豐公司
    名義向台銀健行分行貸款，八十三年四月間，丁○○之前以
    醒豐公司名義，並以台中市○區○○○段第三八九之四八○
    、公館段一八七之五二、一八七之五三等地號，及其上建物
    即門牌號碼台中市○區○○○路二段十八號（之後整編為西
    區○○○○街一九六號）向台銀健行分行辦理之國內購料融
    資貸款分別為新台幣（下同）五百萬元及一千萬元（共一千
    五百萬元）到期，乃辦理續借手續，借款期限一年，於同年
    四月二十六日貸款撥入帳戶。嗣丁○○所經營之公司營運發
    生困難，以醒豐公司名義向台銀健行分行貸款部分，迨八十
    四年四月還款日時，五百萬元部分本息均未曾清償，一千萬
    元部分則尚有八百八十九萬七千九百零四元未還，被列為拒
    絕往來戶。台銀健行分行即向丁○○催討，辛○○並數次以
    口頭告知丁○○，醒豐公司於台銀健行分行有逾期放款債務
    ，若不儘速處理，將拍賣所抵押之房、地用以清償銀行貸款
    債務等語，因丁○○實際擔任負責人之醒豐公司遭銀行拒絕
    往來，無法再獲得貸款週轉，致難以營運，為繼續使公司資
    產不致被拍賣以免血本無歸，乃與辛○○、己○○及友人李
    永州商議，擬以尋找買主購買前開醒豐公司用以向台銀健行
    分行設定抵押權之不動產，使第三人代位清償醒豐公司債務
    之方法，以解決醒豐公司對台銀健行分行貸款債務，適逢丁○○昔日公司職員丑○○（業經檢察官處分不起訴確定）因
    成立廣聯公司而向醒豐公司購買印刷紙張，彼此又再聯繫，
    丁○○知丑○○之財務狀況亦欠佳，於八十四年四月間，先
    藉故介紹李永州與丑○○認識，隨後丁○○等向丑○○遊說
    稱李永州為台銀經理（離職時為中級專員），可以較優渥之
    條件向金融機構辦理貸款，以貸款所得款項償付戊○○承擔
    醒豐公司債務尚未清償部分，且可由李永州以該貸得款項與
    其合夥購地、購置機器，俾擴充公司經營規模，同時解決廣
    聯公司資金及其等債務問題，並要丑○○以廣聯公司所使用
    之Ａ倍型四色印刷機向台銀健行分行辦理抵押貸款，丑○○
    則告以該印刷機係於八十二年十月一日向中國租賃股份有限
    公司（嗣改為中租迪和租賃股份有限公司，以下簡稱中租迪
    和公司）租賃，租賃期間自八十三年一月一日起至八十五年
    十二月一日止，並且尚有部分款項尚未到期，怎麼能辦呢？
    李永州說沒有問題，他會處理好，但要丑○○交付購買該印
    刷機之所有買賣資料，丑○○因急於購買印刷機擴充營業，
    乃將該印刷機之所有買賣資料交給李永州。李永州、丁○○
    、丑○○三人即共同意圖為自己不法所有，基於犯意聯絡，
    由李永州、丁○○至台銀健行分行與經理辛○○、襄理己○○私下洽談清償債務及辦理抵押貸款事宜，協商後獲致結論
    ：「丁○○將時價一千五百萬元之前述以醒豐公司名義辦理
    抵押貸款而設定不動產抵押之台中市西區○○○○街一九六
    號房屋所有權移轉給李永州，但登記所有權人為李永州之妻
    戊○○，由李永州承受醒豐公司於健行分行之債務。醒豐公
    司之債務，由李永州以上開因承受債務而取得之台中市西區
    ○○○○街一九六號房屋再設定一千萬元，並以其妻戊○○
    之名義向台銀健行分行貸款八百萬元，其中三百五十萬元係
    行員購屋貸款，其餘四百五十萬元係一般購屋，用以轉償上
    開債務中之八百萬元。其餘部分，以廣聯公司之名義，用印
    刷機器貸款一千萬元，並將部分款項轉償醒豐公司之逾期款
    ，除可免醒豐公司資產遭查封而得以繼續營運外，且可降低
    台銀健行分行之逾放比率。」，亦即李永州不需花費任何現
    金即可獲得市價一千五百萬元之房屋一棟，並可俟機以戊○○名義提領，丁○○對對台銀健行分行之貸款債務並同時清
    償而解決，談妥後，李永州隨即於同年四月二十四日以戊○○之名義向台銀健行分行提出內容略為：「有意向醒豐公司
    承購前述不動產，並願代為清償該公司之債務，請同意塗銷
    設定」之申請書，李永州並另以廣聯公司名義向台銀健行分
    行申請擬以廣聯公司進口之Ａ倍型四色印刷機設定動產抵押
    貸款一千萬元，己○○、辛○○受理後，交徵信人員卯○○
    進行徵信調查。己○○、辛○○均明知依台灣銀行授信案件
    借款人應檢附徵信資料清單包括公司章程、股東名冊、董監
    事名單、主要負責人、保證人個人資料表、財務報表（含資
    產負債表、損益、表股東權益變動表）、有關科目明細表，
    依工作說明書所載工作項目徵信調查及擔保品鑑估之工作說
    明，應審閱客戶檢附之徵信資料是否齊全及其申請是否符合
    規定、看廠、核對客戶帳冊、側面調查，注意事項則包括借
    款人對之借款總金額在財政部規定一定金額以上者，其提供
    之財務報表應經會計師融資簽證，始可受理憑核，借款人提
    供之資料可洽其攜帶來行查對，或前往客戶之營業場所查對
    其帳冊，以求證實，又依台灣銀行擔保品處理辦法第四條擔
    保品之估價及放款值之核估標準‧‧‧三、．．．(六)受理機
    器設備，應由借款人提供購買（或取得）證明文件，如發票
    等，並造具明細表及配置圖以供實地清點，查勘及估價之用
    。卯○○依上開台灣銀行有關規定將申請書、個人資料（負
    責人、保證人）、公司資料表及個人資料表等表格交廣聯公
    司負責人丑○○填寫，並請丑○○準備廣聯公司之公司財務
    報表、公司執照、公司章程、股東名冊、登記事項卡、股東
    同意貸款之會議記錄等相關資料，並於丑○○提出後，依據
    該文件資料前往太平市○○路永新巷十三號廣聯公司實地瞭
    解營運狀況，李永州亦在場，李永州介紹丑○○與卯○○認
    識後，卯○○便核對Ａ倍型四色印刷機之型號，於核對無誤
    後，便向丑○○索取該機器之購買發票、進口憑證等相關資
    料，丑○○表示沒有上述資料，因為廣聯公司無法提供購買
    該機器之發票、進口憑證等相關資料，而所送之財務報表又
    無購買該機器之支出等記載，根本無從判定該機器是何人所
    有及該機器價值若干，卯○○於返回台銀健行分行後便將廣
    聯公司無法提供購買機器之發票、進口憑證等資料之情事報
    告襄理己○○，己○○聽完報告後，表示他知道了，他會處
    理，卯○○便暫時不再徵信本貸款案。李永州、丁○○得知
    徵信有問題後，即共同基於行使變造私文書之概括犯意聯絡
    ，由其中一人於八十四年五月間某日 (十八日之前 )，在台
    中市某處將註明買主為廣聯公司之廣聯公司向日本INTERTEC
    KCO, LTD購買Ａ倍型四色印刷機之買賣契約書上機器買賣金
    額日幣JP 14,800,000變造為74,800,000，即將一千四百八
    十萬日幣變造為七千四百八十萬日幣，以提高機器之價值，
    足生損害於日本INTERT ECKCO, LT D、廣聯公司，嗣再由丁○○於同年五月十八日以電話與不知情時任大華不動產鑑定
    股份有限公司副總經理乙○○聯絡，佯稱要作機器價值評估
    ，供股東參考，乙○○不知有詐，亦不知係作為向台灣銀行
    辦理抵押貸款之用，遂予同意，並約定鑑價費用為二萬元，
    丁○○於乙○○同意後，再於同日利用其辦公室之傳真機將
    上開變造過之買賣契約書傳真給乙○○予以行使，足生損害
    於大華不動產鑑定股份有限公司，乙○○旋交業務部依鑑價
    程序派員鑑價，指派之人員子○○、蕭伊利並前往廣聯公司
    實地勘查，因廣聯公司確有該Ａ倍型四色印刷機，且確在營
    業中，故隨即作出於八十四年五月二十日估價，Ａ倍型四色
    印刷機估價金額新台幣一千九百萬元之與事實不符之估價報
    告書交予丁○○，李永州、丁○○再承上行使變造私文書之
    犯意，由丁○○於八十四年五月二十五、六日許將含變造買
    賣契約書之估價報告書送台銀健行分行行使，以達渠等以Ａ
    倍型四色印刷機向台銀健行分行貸款詐欺取財之目的，足生
    損害於台灣銀行健行分行，嗣己○○即指示卯○○參考大華
    不動產鑑定股份有限公司製作之估價報告書進行估價，填寫
    徵信報告，不知情之卯○○即依據該大華不動產鑑定股份有
    限公司之估價報告書認定上述機器之價值，在勘估表上填註
    「勘估價值依大華不動產鑑定股份有限公司之勘估金額」，
    另卯○○因廣聯公司未能提供發票及進口憑證且於財務報表
    上亦無法顯示該機器係廣聯公司所有，乃於製作之徵信報告
    上書明「該公司於八十二年購置進口印刷機，於八十三年十
    二月底正式運轉，因不及入帳，致其八十三年度財務報表失
    真，無法顯示其真實財務狀況，僅供參考，宜洽請改善」，
    於完成徵信報告後轉呈己○○。辛○○、己○○明知上開Ａ
    倍型四色印刷機並無發票及進口憑證且廣聯公司提供之財務
    報表上亦無法顯示該機器係廣聯公司所有，不得僅憑大華鑑
    定公司鑑定報告書上所載依機器買賣契約書及現場勘估等認
    所有權屬廣聯公司，即認定機器之所有權屬於廣聯公司，應
    可預見Ａ倍型四色印刷機非廣聯公司所有，且本項機器貸款
    之真正用途為轉償醒豐公司向該分行貸款之逾期債務，而非
    「資本性支出」，辛○○、己○○於八十四年五月廿七日處
    理核貸事務時，竟意圖廣聯公司不法利益，基於犯意聯絡，
    圖使廣聯公司順利取得貸款，以清償戊○○之前承擔醒豐公
    司逾期債務尚未清償部分，同時降低台銀健行分行之逾放比
    ，違背上開台銀授信作業及擔保品核估標準規定，未再向廣
    聯公司索取記載足以顯示Ａ倍型四色印刷機係廣聯公司所有
    之財務報表或其他足以認定Ａ倍型四色印刷機所有權之發票
    、進口憑證等文件，供確認及勘估參考。己○○於初審時填
    具初審意見及擬貸條件後，交由覆審人員簽具意見，並於同
    月二十七日，透過放款審議小組作形式上之審議程序，即由
    辛○○核准貸款一千萬元，為違背其任務之行為，於同月三
    十一日將該貸款撥入該行第000000000000號廣
    聯印刷股份有限公司之帳戶，除提出其中之三百萬元交廣聯
    公司外，李永州、丁○○另以廣聯公司之支票，由戊○○提
    領七百萬元供丁○○支用，丁○○並將其中六百五十八萬七
    千二百六十八元轉償醒豐公司之逾期款（包括本息），及交
    由戊○○提領現金或轉存入戊○○設於華銀五權分行之Ｓ五
    八七一一號帳戶使用，嗣李永州、戊○○均移居加拿大 (李
    永州通緝中 )，廣聯公司於貸後二個月即未繳利息，隨後並
    停業，雖台銀健行分行循民事途徑求償，因作為徵信所用之
    廣聯公司所使用之Ａ倍型四色印刷機所有權屬中租迪和公司
    所有，致使台銀健行分行無從求償，形成高達一千零八十八
    萬八千餘元（包括利息）之呆帳損失。李永州、丁○○、丑
    ○○等上開詐欺取財之行為亦因辛○○、己○○上開背信行
    為而未遂。
二、案經法務部調查局台中市調查站移送台灣台中地方法院檢察
    署檢察官偵查起訴。
      理  由
一、證據能力部分：
  按刑事訴訟法第一百五十九條之一規定：被告以外之人於審
    判外向法官所為之陳述，得為證據。被告以外之人於偵查中
    向檢察官所為之陳述，除顯有不可信之情況者外，得為證據
    。第一百五十九條之二規定：被告以外之人於檢察事務官、
    司法警察官或司法警察調查中所為之陳述，與審判中不符時
    ，其先前之陳述具有較可信之特別情況，且為證明犯罪事實
    存否所必要者，得為證據。第一百五十九條之三規定：被告
    以外之人於審判中有下列情形之一，其於檢察事務官、司法
    警察官或司法警察調查中所為之陳述，經證明具有可信之特
    別情況，且為證明犯罪事實之存否所必要者，得為證據：一
    、死亡者。二、身心障礙致記憶喪失或無法陳述者。三、滯
    留國外或所在不明而無法傳喚或傳喚不到者。四、到庭後無
    正當理由拒絕陳述者。第一百五十九條之四規定：除前三條
    之情形外，下列文書亦得為證據：除顯有不可信之情況外
    ，公務員職務上製作之紀錄文書、證明文書。除顯有不可
    信之情況外，從事業務之人於業務上或通常業務過程所須製
    作之紀錄文書、證明文書。除前二款之情形外，其他於可
    信之特別情況下所製作之文書。第一百五十九條之五規定：
    被告以外之人於審判外之陳述，雖不符前四條之規定，而經
    當事人於審判程序同意作為證據，法院審酌該言詞陳述或書
    面陳述作成時之情況，認為適當者，亦得為證據。當事人、
    代理人或辯護人於法院調查證據時，知有第一百五十九條第
    一項不得為證據之情形，而未於言詞辯論終結前聲明異議者
    ，視為有前項之同意。另刑事訴訟法施行法第七條之三規定
    ：民國九十二年一月十四日修正通過之刑事訴訟法施行前，
    ．．但修正刑事訴訟法施行前已依法定程序進行之訴訟程序
    ，其效力不受影響。下列所述證人之證述或同案被告之陳述
    ，分別符合上開規定，均有證據能力，合先敘明。
  被告丁○○辯稱：丑○○之前即曾就廣聯公司以Ａ倍型四色
    印刷機向台灣銀行健行分貸款一千萬元之事向地檢署告伊詐
    欺，業經不起訴處分確定，本件起訴，有不合刑事訴訟法第
    二六○條再行起訴之規定。經查偵查中並無類似審判不可分
    之法則，故就裁判上一罪之部分事實處分，仍得就其他部分
    起訴，本件行使變造私文書及偽造有價證券部分均未曾經不
    起訴處分確定，檢察官就該等部分及相牽連之詐欺部分全部
    起訴，自符合刑事訴訟法第二百六十條再行起訴規定，被告
    丁○○此部分所辯顯不足採。
二、實體部分：
(一)、訊據被告辛○○、己○○等二人坦承於前開時間，被告辛○○係擔任台銀健行分行之經理，綜理該分行之存、放款、外
    匯及有關金融暨管理等各項業務，被告己○○係擔任該分行
    襄理，負責存、放款等業務，及該分行有核准貸款上開一千
    萬元予廣聯公司等事實不諱，惟均矢口否認有背信之犯行，
    被告辛○○、己○○辯稱：丁○○經營之醒豐公司之前以該
    公司所有之不動產向台銀健行分行設定最高限額二千五百萬
    元之抵押權，辦理國內購料融資貸款五百萬元及一千萬元，
    其中五百萬元部分至八十三年十一月二十七日未繳息；一千
    萬元部分至八十三年十月二十一日止未繳息，尚欠八百八十
    九萬七千九百零四元未繳，共欠本金一千三百八十九萬七千
    九百零四元，經健行分行向法院取得支付命令之執行名義，
    伊等認如逕行拍賣抵押物取償，恐拍定價格遠低於市價，無
    法完全取償，乃與債務人協調將抵押之房地自行出售，並於
    八十四年初介紹證人李榮華出價一千五百萬元向債務人購買
    ，以祈得自價金中全額取償，但因丁○○堅持賣價一千七百
    萬元，而未成交。嗣於八十四年四、五月間，丁○○偕同其
    財務顧問李永州、戊○○、廣聯公司負責人丑○○至健行分
    行洽談以抵押房屋轉讓及債務承擔方式清償欠款，擬由廣聯
    公司及戊○○願承擔上開醒豐公司之債務，並將前開房地產
    權移轉登記為戊○○所有，由戊○○重新向健行分行貸款，
    其貸得之款項全部代償上開醒豐公司之欠款，不足部分，另
    由廣聯公司提供其所有之進口印刷機向健行分行辦理動產抵
    押貸款，以貸得之款清償醒豐公司積欠健行分行之其餘貸款
    本息（扣除戊○○代償部分之其餘貸款本息），如有剩餘之
    款項則供廣聯公司自行週轉使用。新貸款人戊○○及廣聯公
    司當時之財務及資力狀況，顯然比瀕於倒閉之醒豐公司為強
    ，對健行分行債權更能確保，復能兼顧債務人醒豐公司自行
    設法解決債務之權利，伊等乃同意依台灣銀行一般貸款之規
    定辦理戊○○及廣聯公司之貸款及代償手續。伊等並要求戊○○在廣聯公司之借款及分期清償之本票上簽名為背書人。
    就健行分行而言，其貸出之一千八百萬元，取償一千四百五
    十八萬七千二百六十八元，僅新貸三百四十一萬二千七百三
    十二元供廣聯公司自行使用，此部分之款項除由戊○○，李
    永州為保證人，並有廣聯公司所提供經估價為一千九百萬元
    之機器為擔保品，就當時觀之，對健行分行之債權之確保，
    更為有利。又核貸Ａ倍型四色印刷機機器之貸款，並未違反
    台灣銀行之貸款作業規定 (諸如機器得委由鑑定機構鑑價；
    機器設備以與廠房土地同時抵押為原則，僅為原則性規定，
    而非強制性規定等)。催理逾期款暨辦理授信前，與新借戶
    洽談貸款代償原借戶貸款係臺灣銀行正常作業流程，發票僅
    為認定機器所有權歸屬文件中之一種，非唯一之憑據。本案
    機器貸款申請資料，其中包括該公司授信申請書及股東會議
    記錄載明以本案機器申請貸款，機器係廣聯公司所有，貸款
    過程丑○○均參與，被告丑○○並未告訴卯○○機器是租的
    ，於被告辛○○、己○○至廣聯公司查看機器時亦故意不告
    知此情，丁○○及李永州二亦未告知被告辛○○、己○○機
    器非廣聯公司所有，貸款時且以該機器設定動產扺押，辦理
    動產扺押上蓋用之印章係廣聯公司於省建設廳登記及在台銀
    健行分行所開立存款帳戶留存之印鑑章之印鑑章，且機器經
    大華鑑定公司鑑價，鑑定報告上記載：取得來源概述：依委
    託人廣聯印刷股份有限公司提供之機械買賣契約書，及現場
    查估得知，本標的物即廣聯印刷股份有限公司，於１９９３
    年９月透過某一貿易商向日本小森印刷製造株式會社購入…
    」，且該報告所附「動產估價表」記載：「抄錄該公司帳面
    原價20,337,900元（取得日期1994/12）、『折舊後淨值』
    19,598,000元」，鑑定報告且經法院認證。證人癸○○亦證
    述得依鑑定報告作參考，況本件機器貸款案，須先由獨立之
    徵信人員卯○○為徵信，徵信報告上記載：該公司於八十二
    年購置進口印刷機，於八十三年十二月底正式運轉，因不及
    入帳，致其八十三年度財務報表失真，無法顯示其真實財務
    狀況，僅供參考，宜洽請改善。被告辛○○、己○○自無從
    知悉機器係廣聯公司承租，非廣聯公司所有，另丑○○亦證
    述：將買賣契約交給李永州，且機器並非由台銀健行分行委
    請鑑定，被告辛○○、己○○與買賣契約之偽造自無任何關
    係。本案機器貸款使台灣銀行健行分行損失新台幣（下同）
    0000000元（貸款１千萬元，轉償醒豐公司貸款00
    00000元），係因大華鑑定公司人員之不實估價及審查
    ，與丑○○聯合被告李永州以租賃之機器誆騙台灣銀行行員
    申請貸款所致，伊等既無為自己或第三人不法之利益，或損
    害本人之利益之意圖，亦無違背任務之行為，所為顯與背信
    之要件不合云云。訊據被告丁○○亦坦承係醒豐公司之負責
    人，於前開時間有應共同被告李永州之邀，將醒豐公司上開
    不動產移轉予戊○○，由戊○○承擔醒豐公司積欠台銀健行
    分行之債務等事實不諱，惟亦矢口否認有行使變造私文書及
    詐欺之犯行，辯稱：廣聯公司以機器核貸一事係廣聯公司委
    託大華鑑定公司鑑定，由廣聯公司支付鑑定費用，與伊無關
    ，伊亦未保證，傳真鑑定之資料，雖為芳洲公司所有之傳真
    機，惟該地址已出租於綠群紙業有限公司，貸出來的錢，沒
    有一毛錢進入伊的戶頭，丑○○稱買賣契約書係拿給李永州
    ，其上變造之金額顯非伊所為云云。惟查：
  關於被告辛○○自八十一年間起調任為台銀健行分行經理，
    綜理該分行之存、放款、外匯及有關金融暨管理等各項業務
    ，被告己○○為該分行襄理，負責存、放款業務，共同被告
    李永州於八十四年間為台銀台中分行中級專員，辛○○於調
    任台銀健行分行經理之前，擔任台銀黎明分行任經理時，李
    永州亦為該分行之職員等情，業據被告辛○○、己○○分別
    於偵、審中供述甚明（見調查卷第二八九頁至第三二八頁）
    ，足認被告辛○○、己○○於本件案發當時均任職於台灣銀
    行健行分行，從事相關貸放款業務。又被告丁○○為醒豐公
    司之實際負責人，自八十二年間起以醒豐公司名義向台銀健
    行分行貸款，八十三年四月間，丁○○前以醒豐公司名義，
    並以台中市○區○○○段第三八九之四八○、公館段一八七
    之五二、一八七之五三等地號，及其上建物即門牌號碼台中
    市○區○○○路二段十八號（之後整編為西區○○○○街一
    九六號）向台銀健行分行辦理之國內購料融資貸款五百萬元
    及一千萬元到期，乃辦理續借手續，借款期限一年，於同年
    四月二十六日貸款撥入帳戶。嗣被告丁○○所經營之公司營
    運發生困難，以醒豐公司名義，向台銀健行分行貸款部分，
    迨八十四年四月還款日時，五百萬元部份本息均未曾清償，
    其餘一千萬元部份，則尚有八百八十九萬七千九百零四元未
    還，被列為拒絕往來戶等情，亦據被告丁○○於調查站詢問
    時供承在卷，復有醒豐公司相關貸款資料及台銀健行分行放
    款審議小組會議紀錄乙紙在卷足憑（見調查卷第二八一頁至
    第二八八頁、第二九二頁）。堪認被告丁○○於八十四年間
    其所經營之多家公司，包括本件之醒豐公司已陷於債信不良
    、無資金可供清償貸款本息等窘境。而被告丁○○因此履遭
    台銀健行分行經理辛○○催討，辛○○並數次以口頭告知丁○○，因醒豐公司於台銀健行分行有逾期放款債務，若不儘
    速處理，將拍賣所抵押之房、地用以清償銀行貸款債務等語
    ，因丁○○實際擔任負責人之醒豐公司遭銀行拒絕往來，無
    法再獲得貸款週轉，致難以營運，為繼續使公司資產不致被
    拍賣致血本無歸，乃與辛○○、己○○與李永州商議，初步
    擬以尋找買主購買上開醒豐公司用以向台銀健行分行設定抵
    押權之不動產部份，使第三人代位清償醒豐公司債務之方法
    ，以解決醒豐公司對台銀健行分行貸款債務，適逢丁○○昔
    日之職員丑○○因成立廣聯公司而向醒豐公司購買印刷紙張
    ，丁○○知悉丑○○之財務狀況之不佳，乃先介紹李永州與
    丑○○認識，並向丑○○稱李永州為台銀經理（離職時為中
    級專員），可以較優渥之條件向金融機構辦理貸款，要丑○○以廣聯公司所使用之Ａ倍型四色印刷機向台銀健行分行辦
    理抵押貸款，李永州並向丑○○稱沒有問題，他會處理好等
    情，分別有被告辛○○於調查站供稱：「（問：醒豐紙業丁○○就廣聯公司申請貸款償還債務係如何與你達成協議？）
    答稱：當初我曾口頭告知丁○○，醒豐紙業營運出問題有逾
    期債務，若不處理，則須拍賣所抵押之房屋，後來丁○○則
    找來李永州、丑○○來與我協調，表示願將抵押之房屋售予
    李永州之妻戊○○，並由戊○○重新貸款八百萬元，另由廣
    聯公司以機器申貸一千萬元，計一千八百萬元，並以該一千
    八百萬元來償還原醒豐紙業之逾期債務一千四百萬元，原則
    上我認為可行並同意後並叫丁○○、李永州、丑○○等人找
    貸款承辦人己○○商討細節並提交相關資料辦理，以便確保
    銀行之債權」等語，及被告己○○於調查站供稱：「（問：
    八十四年五月間，廣聯公司向健行分行申請以印刷機器為擔
    保品申請貸款，該案是否由你承辦？何時受理？何時撥貸？
    ）答：廣聯公司八十四年以印刷機器向健行分行抵押貸款案
    ，是由我跟廣聯公司晤談的，當天係由廣聯公司負責人丑○○、該公司股東戊○○及醒豐公司丁○○一起來的，戊○○
    是當時台灣銀行台中分行中級專員李永州之太太；廣聯公司
    申借機器抵押貸款案中，李永州曾經陪同借戶丑○○等人到
    健行分行接洽申借事宜，據李永州表示，醒豐紙業公司負責
    人丁○○為其朋友，丁○○當時在健行分行有約一千四百萬
    元之逾期放款，為瞭解決這一千四百多萬元之逾期放款（含
    短期擔保放款五百萬元，國內信用狀放款額度一千萬元）（
    擔保品係醒豐公司所有位於台中市○○○路之乙棟透天房子
    ，設定抵押權二千五百萬元給健行分行，．．），丁○○同
    意以該梅川東路之房子過戶給廣聯公司股東戊○○，由戊○○代償醒豐公司在健行分行之一千四百多萬元逾期放款，可
    能是因為戊○○承受該棟房子後扣除八百萬元之押值後尚須
    支付六百多萬元之款項給健行分行，即由戊○○以股東身份
    提廣聯公司之印刷機器乙部向健行分行申請擔保放款（動產
    擔保）一千二百萬元，作為償付丁○○之一千四百萬元逾期
    放款不足之六百多萬元，由於丁○○一千四百多萬元之逾放
    ，當初也是由我承辦的，為了減低健行方行的逾期放款比率
    ，我認為以此方式可以解決醒豐公司的一千四百多萬元逾期
    放款問題，為同意此申貸案，並請徵信部門之卯○○交付申
    貸之相關文書給廣聯公司，依健行分行之放款程式徵信，初
    審、覆審放款審核小組及經理之批示後核貸，這個案子受理
    經辦係依照正常程式辦理，詳細日期要看原始檔案資料才知
    道」等語，被告丁○○於調查站供稱：．．，就我印象所及
    在戊○○承購我房屋之後，其先生李永州曾向我請教廣聯公
    司之營業狀況，並向我表示他要投資廣聯公司並囑我赴日時
    代看一些印刷機器，所以李永州應有投資廣聯公司，而我將
    房子售予戊○○之後，債務人即戊○○，所以應是李永州以
    其投資的廣聯公司貸款來償還戊○○的債務．．等語，證人
    丑○○於本院審理中證述：丁○○只有介紹李永州與我合夥
    ，他們 (指李永州、丁○○)說要用我的機器設備去台銀健
    行分行辦借款，我說這可以辦嗎，李永州說他在台銀可以辦
    的到．．，我將廣聯公司之印章、支票、進出帳號、機器買
    賣契約都交給李永州等語在卷可參 ( 見本院卷一第二五五
    至二五八頁)，又卷附台銀健行分行放款審議小組會議紀錄
    中亦記載「為借款人順利承受醒豐紙業股份有限公司在本行
    之逾期債務，通過照初審擬貸條件核貸中期擔保放款，定期
    五年新台幣一千萬元正」等語，另廣聯公司申請貸款說明事
    項亦記載：「周轉資金需求較大」等語（見調查卷第二一四
    頁）。堪認丑○○係因丁○○、李永州之遊說，要其以廣聯
    公司之Ａ倍型四色印刷機向台銀健行分行貸款，可以貸款所
    得清償戊○○承受醒豐公司積欠之逾期債務經清償後不足之
    部分，並解決廣聯公司資金問題，丑○○始將系爭機器買賣
    相關文件交予李永州供辦理本件貸款事宜。
  本件廣聯公司所使用之Ａ倍型四色印刷機係於八十二年十月
    一日向中租迪和公司承租，租賃期間自八十三年一月一日起
    至八十五年十二月一日止，有廣聯公司與中賃迪和公司四色
    印刷機租賃契約及該四色印刷機輸入許可證、發票等文件及
    證人壬○○、鄭美月於本院之證述在卷可稽（見調查卷第三
    三０頁至第三三三頁、偵查卷第一０八頁至第一一九頁、本
    院卷二第九十七、九十八頁），又依卷附輸入許可證及發票
    所載，Ａ倍型四色印刷機之價格為一千四百八十萬日幣，然
    被告丁○○傳真至大華不動產鑑定股份有限公司之機器買賣
    契約書上記載買賣金額為七千四百八十萬元日幣 (見卷附機
    器買賣契約書)，證人丑○○於本院證述：伊有告訴李永州
    四色印刷機係租賃的，李永州、丁○○都知道，在日本買時
    價格約一千四百多萬日幣，伊有交付買賣契約與李永州，但
    買賣價格不是七千四百多萬日幣等語 (見本院卷一第二五五
    至二五八頁)。顯然被告丁○○送大華不動產鑑定股份有限
    公司之買賣契約書買賣之金額業經變造。
  貸款程序中Ａ倍型四色印刷機之估價報告書製作流程，依大
    華不動產鑑定股份有限公司總經理乙○○於本院證述：伊在
    調查站中所言【（問：八十四年五月間，大華鑑定公司有無
    接受委託代為鑑定廣聯公司之動產（印刷機器）估價？）答
    ：有，在八十四年五月十八日，丁○○打電話來本公司，表
    示要委託本公司代為鑑定廣聯公司之印刷機器估值，我接完
    電話即將電話轉給業務部之劉美華協理或官小姐（名字已忘
    ）繼續洽談細節，經我瞭解公司內部資料後，得知送件地址
    為：台中市○○○路二七０號七樓，丁○○先生收。承辦估
    價師為蕭伊利。收費金額新台幣（下同）二萬元，原報告出
    案時間為八十四年五月二十三日。據我瞭解，本委託案都是
    丁○○來聯繫的」、「（問：上述廣聯公司之印刷機器估價
    報告書中之『機械買賣契約書』是何人提供的？）答：應是
    丁○○於八十四年五月十八日傳真到大華鑑定公司的】等語
    （見調查卷第一三一至一三三頁），及在偵查中所言【（問
    ：大華不動產鑑定股份有限公司於八十四年間受何人委託鑑
    定廣聯公司之Α倍型四色印刷機？）答：是。是有一個叫丁○○的打電話叫我幫忙他鑑定的，好像是我接的電話但記不
    很清楚。」、「（問：電話的內容如何？）答：當時好像是
    要求我們做估價報告書，目的是做動產價值的評估。做股東
    作帳的參考。這些話都是丁○○在電話中說的」、「（問：
    有關廣聯公司之Α倍型四色印刷機相關資料是何人送給你的
    ？以何種方式送給你的？）答：也是丁○○傳真給我的。應
    該是當天傳過來的。我就交給業務部參考。我有傳真影本也
    有附在報告書中（庭呈影本附卷）」、「（問：大華不動產
    鑑定股份有限公司受理此類抵押貸款之估價鑑定案件是否負
    責認定該動產之所有權人為何？如不需負責之依據為何？）
    答：基本上不用。因為動產沒有登記的制度，所以我們不能
    確認。只能依據他們的財產清冊」、「（問：你認為本案就
    大華不動產鑑定股份有限公司部分應由何人負責鑑定不實之
    責任？）答：我們是被別人偽造，但我們只是提供參考的資
    料之一。依台灣銀行的授信作業程序他們還要自行徵信。詳
    如我的備忘錄所載。而且丁○○、廣聯公司、台灣銀行都沒
    有告訴我們我們本件估價是要用貸款用的。如果是貸款用的
    我們在估價目的上會將貸款銀行名稱及委託人並列或是註明
    是貸款評估，而本案只是註明是Ａ倍型四色印刷機價值評估
    。又本估價的委託人只寫廣聯公司並沒有寫台灣銀行，表示
    當時受委託並不是供貸款用】等語均實在 (見本院九十七年
    九月二十五日筆錄及調查卷第一三一至一三三頁、偵查卷第
    二九四至二九七頁)，於原審證述：「（問：何人委託估價
    ？何人支付費用？丁○○非廣聯公司負責人，是否查詢？）
    答：委託者是廣聯印刷，但是，是自稱是丁○○的打電話來
    我們公司，該電話是我接的，他說有個動產要估價，之後，
    我轉介到業務部門，所以業務部門有工作表記載（庭呈附件
    一）其上有記載000000000及000000000
    號丁○○總經理的電話。丁○○我沒有見過，估價師也不見
    得有見過。我們送鑑定報告書的地址如附件四地址。我們當
    時是以快遞的方式寄送的，至於回條的部分我要回去再查一
    下。費用從銀行電匯資料的顯示應該是廣聯印刷支付的」、
    「（問：鑑定費用由何人支付？）答：「發票是廣聯印刷公
    司名義，鑑定費是二萬元，是用電匯到我們公司在大安銀行
    台北分行的戶頭」等語（見原審院卷第七九頁至八十頁）。
    依證人乙○○上開證述：本件Α倍型四色印刷機委託大華不
    動產鑑定股份有限公司估價者，係自稱丁○○之人打電話至
    公司委託辦理，被告丁○○於調查站時先辯稱：「（問：廣
    聯公司於八十四年間以『Ａ倍型四色印表機』向台銀健行分
    行貸款一千萬元之一事，你是否知悉？詳情如何？）答：我
    於事後知道廣聯公司有向銀行貸款，但貸款額度多少我實不
    清楚，我亦未介入此事」、「（問：你有無委託大華不動產
    鑑定股份有限公司（簡稱大華鑑定公司）代為鑑定廣聯公司
    之Ａ倍四色高速印表機現值並作成估計價報告書？）答：廣
    聯公司要以機器向台銀健行分行貸款，李永州告訴我，台銀
    機器貸款，依規定必須檢送鑑定公司的估價報告書，因此問
    我以前鈺豐公司是向哪家鑑定公司代為估價，所以我才告訴
    他是大華鑑定公司，至於我有無致電大華鑑定公司，我則已
    忘記了，但即使有打電話，也只是說我有位朋友要請大華鑑
    定公司代為估價一部印刷機器，詳情由李永州與之洽談而已
    ，所以之後大華鑑定公司是如何鑑定或以有無前來鑑定，我
    均不知道」云云（見調查卷第二十六頁、三十六頁），然嗣
    即改稱：「我有打電話告訴乙○○小姐說有廣聯公司的李先
    生需要估價，以後我就未與田小姐聯絡了，因為李永州還要
    再買機器，所以他想估價本案的機器，我並不知道他們估價
    是要向台銀借款」、「我當時打電話只是單純介紹廣聯印刷
    公司有機器要估價。我以前也有介紹其他公司給大華鑑價。
    有關證人所述的送件地址，不是我們公司的地址，是綠群公
    司的地址」（見偵查卷第二八頁、原審卷第六九頁），足見
    被告丁○○應有於上開時日打電話至大華不動產鑑定股份有
    限公司委請該公司辦理廣聯公司所使用『Ａ倍型四色印表機
    』之估價工作。雖證人乙○○前開於原審證述：鑑定報告完
    成後，鑑定費用由廣聯公司以電匯方式支付，為上開鑑定時
    ，未見過被告丁○○等語。被告丁○○且辯稱：芳州公司案
    發當時所在之辦公室已租由綠群紙業有限公司（以下簡稱綠
    群公司）使用，當時被告李永洲因係擔任綠群公司負責人廖
    福本之助理，故被告李永州之辦公室亦設在該處云云，並提
    出營利事業登記證一紙為證（見偵查卷第二三二頁反面、第
    二三八頁），惟卷附廣聯公司印刷機器估價報告書中『機械
    買賣契約書』傳真影本紙上標示有芳州公司之英文名稱（見
    調查卷第七四頁、一二○頁），足見係由芳州公司所有之傳
    真機傳送該買賣契約至大華不動產鑑定股份有限公司公司，
    而依被告丁○○提呈綠群公司營利事業登記證上記載，該公
    司之核准設立登記日期係八十四年七月十九日，與本件大華
    不動產鑑定股份有限公司接獲被告丁○○委託鑑定廣聯公司
    所使用『Ａ倍型四色印表機』之估價工作相較，已晚二個月
    ，足見八十四年五月十八日時芳州公司應尚為被告丁○○所
    實際經營，參以本件印刷機器估價報告書係送台中市○○○
    路二七０號七樓由被告丁○○收 (見證人乙○○上開證述及
    調查卷第一百四十二頁工作表)，被告丁○○上開所辯：係
    廣聯公司委託大華鑑定公司鑑定，廣聯公司之印刷機器估價
    報告書中之『機械買賣契約書』傳真影本非由其傳真至大華
    不動產鑑定股份有限公司云云，並不足採，亦難以證人乙○○未與被告丁○○面洽及嗣後匯款係由廣聯公司出具 (證人
    丑○○證述廣聯公司之大小章及帳戶交由李永州使用 )，即
    認係廣聯公司之人委託鑑定，而為有利被告丁○○之認定。
    又被告丁○○傳真至大華不動產鑑定股份有限公司之機器買
    賣契約書金額由一千四百八十萬日幣變造為七千四百八十萬
    日幣如上述，而證人丑○○係因被告丁○○與李永州之遊說
    始同意以廣聯公司所使用之Ａ倍型四色印刷機向台銀健行分
    行辦理貸款，旋由李永州、丁○○至台銀健行分行與經理辛○○、襄理己○○私下洽談清償債務及辦理抵押貸款事宜，
    其中戊○○承擔醒豐公司積欠台銀健行分債務，以抵押借款
    八百萬元償付不足部分即準備以廣聯公司四色印刷機貸款一
    千萬元償還，機器買賣契約書係Ａ倍型四色印表機貸款之重
    要資料，變造之目的係在使大華不動產鑑定股份有限公司據
    此高估Ａ倍型四色印刷機之價格，俾能以此高估之估價報告
    貸得原預定之一千萬元款項，參以貸款之目的主要係在清償
    戊○○承擔醒豐公司積欠台銀健行分行之逾期款以八百萬元
    貸款清償後不足之六百多萬元部分，於李永州固有利害關係
    ，與被告丁○○亦有利害關係，蓋丁○○上開台中市○區○○○路二段十八號（之後整編為西區○○○○街一九六號）
    房屋及土地價值，顯然不足以償付積欠台銀健行分行之逾期
    款，否則台銀健行分行僅既已取得執行名義，僅可逕行拍賣
    ，如非被告丁○○與李永州謀議，豈會由戊○○承擔不相當
    之債務？丁○○又豈能繼續經營公司，證人丑○○係將未經
    變造之機器買賣契約書交予李永州，嗣由被告丁○○將變造
    之機器買賣契約書傳真至大華不動產鑑定股份有限公司，該
    買賣契約書顯係被告丁○○與李永州謀議後由其中一人於上
    開時間變造後再由被告丁○○傳真至大華不動產鑑定股份有
    限公司作為估價及所有權之參考，嗣再由被告丁○○將估價
    報告 (含變造之機器買賣契約書)送至台銀健行分行辦理貸
    款應可認定，被告丁○○辯稱未變造機器買賣契約書亦不足
    採。然並無證據足認丑○○就變造機器買賣契約與被告丁○○、李永州間有犯意聯絡、行為分擔。被告丁○○與、李永
    州丑○○隱匿Ａ倍型四色印刷機係廣聯公司稍租賃之事實，
    由被告丁○○、李永州至台銀健行分行接洽擬以該印刷機器
    貸款一千萬元，將部分款項轉償戊○○承擔醒豐公司逾期款
    經清償後仍不足之部分，談妥後旋由李永州隨於八十四四月
    二十四日以戊○○之名義向台銀健行分行提出內容略為：「
    有意向醒豐公司承購前述不動產，並願代為清償該公司之債
    務，請同意塗銷設定」之申請書，並另以廣聯公司名義向台
    銀健行分行申請擬以廣聯公司進口之Ａ倍型四色印刷機設定
    動產抵押貸款一千萬元，三人詐欺取財之意圖至為明顯。又
    被告丁○○與李永州變造機器買賣契約書及先後行二次行使
    ，分別足生損害於日本INTERT ECKCO,LTD、廣聯公司及大華
    不動產鑑定股份有限公司、台銀健行分行，又被告丁○○與
    李永州將依變造買賣契約書作成之估價報告 (含變造之機器
    買賣契約書)送至台銀健行分行辦理貸款，係為達以Ａ倍型
    四色印刷機貸款之詐欺取財目的，雖其嗣後貸得款項係因被
    告辛○○、己○○之背信所致（見後述），仍應論以詐欺未
    遂罪行。
  依台灣銀行授信案件借款人應檢附徵信資料清單包括公司章
    程、股東名冊、董監事名單、主要負責人、保證人個人資料
    表、財務報表（含資產負債表、損益、表股東權益變動表）
    、有關科目明細表，依工作說明書所載工作項目徵信調查及
    擔保品鑑估之工作說明，應審閱客戶檢附之徵信資料是否齊
    全及其申請是否符合規定、看廠、核對客戶帳冊、側面調查
    ，注意事項則包括借款人對之借款總金額在財政部規定一定
    金額以上者，其提供之財務報表應經會計師融資簽證，始可
    受理憑核，借款人提供之資料可洽其攜帶來行查對，或前往
    客戶之營業場所查對其帳冊，以求證實，又依台灣銀行擔保
    品處理辦法第四條擔保品之估價及放款值之核估標準‧‧‧
    三、．．．(六)受理機器設備，應由借款人提供購買（或取得
    ）證明文件，如發票等，並造具明細表及配置圖以供實地清
    點 (見卷附台灣銀行業務處理手冊、擔保品處理辦法)，證
    人卯○○於本院審理中證述：伊在調查站中所述【（問：你
    辦理貸款徵信時，對於抵押品為不動產、動產之所有權歸屬
    ，你是否需要向貸款戶索取相關證件資料，以作為該物所有
    權歸屬之依據？）答：是的。對於以不動產抵押之貸款，通
    常我會向貸款戶索取（一）土地所有權狀、建物所有權狀、
    土地登記謄本、平面圖、地籍圖等主要文件（二）若貸款時
    尚未過戶，則要買賣契約書、土地登記謄本、平面圖、地籍
    圖等主要文件。至於動產部分，我會向貸款戶索取購買之發
    票，如為進口機器，則會再要求相關之進口憑證等資料，作
    為所有權歸屬之認定依據」、「（問：上述廣聯貸款案，你
    如何辦理徵信？）答：我接案後，便依程序將上述申請書表
    格交給廣聯公司之丑○○，嗣後，丑○○將申請貸款之相關
    文件提出後，我乃依據該文件資料，前往太平鄉○○路永新
    巷十三號廣聯公司實地瞭解公司營運狀況，我到該公司後，
    我核對該Ａ倍型四色印刷機之型號無誤後，便向丑○○索取
    該機器之購買發票進口憑證等相關資料，但丑○○向我表示
    沒有上述資料，因為廣聯公司無法提供購買該機器之發票、
    進口憑證等相關資料，而所送之財務報表又無購買該機器之
    支出等記載，根本無從判定該機器是何人所有及該機器價值
    若干，因此回來後，我便將廣聯公司無法提供購買機器之發
    票、進口憑證等資料之情事報告己○○襄理、林襄理聽完我
    報告後，表示他知道了，他會處理，我便暫時將本案擱下，
    去處理別的案子，數日後，有一天我回辦公室時，發現已有
    二本大華不動產鑑定股份有限公司之估價報告書在我桌上，
    後來林襄理便指示我參考該大華不動產鑑定股份有限公司之
    估價報告書進行估價，以便填寫徵信報告，因此我才依據該
    大華鑑定公司之估價報告認定上述機器之價值，而在勘估表
    上填註『勘估價值依大華不動產鑑定股份有限公司之勘估金
    額（詳後）』，附上該估價報告書轉呈己○○襄理後，本案
    我徵信的部分就算結束」、「（問：（提示廣聯公司貸款戶
    質押品勘估表）上述勘估表於何時製作？其中『擬放簽註意
    見』欄中『本押品擬承作資本性支出-中擔放新台幣一千萬
    元』是何人所寫？）答：（經詳視後作答）該勘估表約在
    5.之前一、二日製作，其中『本押品擬承作資本性支出－
    中擔放新台幣一千萬元』是我所寫的無誤，至於放款額度一
    千萬元則是己○○襄理告知我的」、「（問：有何補充？）
    答：一、大華鑑定公司之估價，不是我去找的，也不是我叫
    廣聯公司委託該公司鑑價的。是何人叫廣聯委託大華鑑定公
    司估價，我實在不清楚。二、本案除該印刷機器之所有權及
    價值外，其餘部分我自信已詳實徵信並做成報告，至於我無
    法判定之所有權及價值，則由長官指示我參考大華鑑定公司
    之估價報告書予以勘估價值，因為對機器，我實在是不懂。
    三、對於廣聯公司無法提供購買機器之發票、進口憑證等相
    關憑證一事，我確實有向己○○襄理報告】等語（見調查卷
    第一六○至一六二頁）及偵查中陳述：【本件廣聯動產抵押
    貸款先前是我辦的，是襄理己○○或經理辛○○指派我去做
    上開程序，原則上借款人會先向襄理或經理講過，當時先以
    廣聯公司名義來貸款，負責人是丑○○，我先將申請書、財
    務報表等資料交給他們，要他們提出申請書、公司會議記錄
    、最近三年財務報表、公司章程，廣聯有交付我上開資料，
    上開資料中對於擔保品是機器，但未附上機器的資料，而依
    規定應附上機器買賣契約書、發票，如此才能認定它的價值
    及年份以及所有權人，但因廣聯公司未附上上開資料，我將
    情形告知己○○襄理說：『為何會缺那麼多資料，而無上開
    資料，我就無法再做下面的工作、估價』，事後經過幾天，
    我看見桌上有一份大華不動產鑑定股份有限公司對廣聯所提
    供的機器估價書，我問襄理拿這本給我做什麼，襄理說：『
    那不然就參考上面估價書內的價格來做估價報告』，估價書
    內只有一部四色印刷機，大華公司估價約二千萬元左右，並
    證明該機器是廣聯所有及附買賣契約書，但因我先前查出並
    無該機器的資產，而我也將此情寫入在徵信報告中說：『無
    法確認該公司確實財務狀況』，後來我估價為一千萬元，再
    陳報給襄理，由他們決定或由放款小組決定可否准許放款。
    事後決定准許一千萬元的放款，後來根據我瞭解廣聯只繳三
    期利息，款項是八十四年五月底放款的，事後廣聯繳了幾次
    利息，以後我就不知道了，後來銀行依規定向法院申請拍賣
    ，但在查封拍賣時，中國租賃股份有限公司主張該機器為其
    所有，只是中國租賃公司租給廣聯公司使用，結果就未拍賣
    ，本件一千萬元債權銀行分文未取，而且本件保證人是台銀
    台中分行中級專員李永州的太太戊○○是連帶保證人，他二
    人現已逃亡國外，本件我與丑○○、李永州接觸過，錢後來
    是撥到廣聯的帳戶內】等語（見第一六五七五號偵查卷第二
    四至三六頁），大概是如此。證人卯○○嗣於原審雖改稱：
    「（問：當時廣聯公司有無Ａ倍型四色印刷機之發票、買賣
    契約書、進口報單？）答：他在申請的時候，並未提供發票
    、買賣契約書，我到公司去看他的機器看是否有在運轉，及
    看生產的情況，有關機器的部分，丑○○說他們公司最近花
    了二千萬元左右買這台機器，最近才正常運轉。我有向他查
    詢該機器有無發票、購買憑證？當時他回答我說有這個東西
    嗎？然後他有說要找一找」、「（問：提示大華不動產鑑定
    公司第（84）0000-0000估價報告書，是否見過？提示Ａ倍
    型四色印刷機租賃契約書，出租人為中租迪和公司，租賃期
    間為83.1.1到85、12、1與82.8.28買賣契約書不吻，有何意
    見？）答：我有看過該估價報告書，有次，我公出回來以後
    ，發現桌上有二大本大華估價報告書，我就向襄理報告說我
    桌上有二大本大華的估價報告書，我有打電話到丑○○的公
    司，查詢該大華估價鑑價報告書是否他們的，他們說是他們
    請大華鑑價後送過去的」、「（問：上開大華不動產鑑定公
    司估價報告書估價內容摘要，與現場徵信不符，是否起疑？
    ）答：當時依大華鑑價報告書裡面附有買賣契約書且鑑價內
    容有記載機器是廣聯公司所有，所以我就沒有懷疑。且我們
    有查詢廣聯公司財務報表並沒有負債。且租賃該機器亦未記
    載，且在聯合徵信中心查詢結果也沒有任何借款」、「（問
    ：提示調查局88.03.19 調查筆錄有何意見？）答：調查局
    可能是誤解我的原意。時間過了太久，我印象有些模糊，不
    過我確實有打電話給丑○○的公司查詢，他確實有告訴我說
    他有委託鑑價公司鑑價，至於何人將大華鑑價報告書放在我
    桌上，我確實有問過我襄理說這是誰放在我桌上，他說我那
    裡知道（台語），我在調查局所說一千萬元是己○○襄理告
    訴我的，我所要表達的真意是該徵信報告書出來之後，我估
    一千萬，但公司是否會准一千萬，並不知道，該欄空格，我
    通常會將金額部分空下，等開會同意可以核貸金額以後，襄
    理會告訴我核貸的確定數額，我在填寫上去」、「（問：一
    千萬如何估出？）答：公司規定機器可以貸到七成，我都是
    依照大華的資料依該機器是舊的機器進口，扣除折舊，及他
    使用的情形就是我那天去看的情形，再參考他貸款金額是一
    千二百萬，而依大華的資料現值一千九百多萬，我刻意壓低
    至一千萬，比較有保障」、「（問：徵信報告出來之前，公
    司有無指示該機器之鑑定價格？）答：長官沒有告訴我說要
    估一千萬元」、「（問：己○○有無告訴你說這個機器要估
    一千萬元？有無問過該機器徵信估價情形？）答：都沒有」
    等語（見原審卷第六二頁至第六九頁）。證人卯○○於原審
    證稱丑○○曾告知其該Ａ倍型四色印刷機是廣聯公司以二千
    萬購買，曾打電話至廣聯問，他們告訴伊他們請大華鑑價後
    送過去的等語，為丑○○所否認，亦與上述Ａ倍型四色印刷
    機係由被告丁○○委託大華不動產鑑定股份有限公司鑑定，
    估價報告書係寄送被告丁○○不符，另其所證：．．該欄空
    格，我通常會將金額部分空下，等開會同意可以核貸金額以
    後，襄理會告訴我核貸的確定數額，我在填寫上去等語，與
    其上開偵查中所述不符，亦與證人卯○○上開調查站所述質
    押品勘估表係九十四年五月二十七日之前製作不合。證人上
    開原審中與調查站、偵查中不符之證述顯係迴護被告辛○○
    、己○○之詞，尚難採信。依證人卯○○上開調查、偵查中
    所述：其於本件徵信程序原本因廣聯公司無法提出『Ａ倍型
    四色印刷機』之發票、進口憑證而暫停辦理該案之徵信工作
    ，嗣發現有二本大華不動產鑑定股份有限公司之估價報告書
    在其辦公桌上，被告己○○且指示其參考該大華不動產鑑定
    股份有限公司之估價報告書進行估價，以便填寫徵信報告，
    卯○○乃就廣聯公司所使用「Ａ倍型四色印表機」，依憑大
    華公司鑑定報告結論及所附經被告丁○○、李永州變造買賣
    金額之前開『機械買賣契約書』等資料，於廣聯公司貸款戶
    質押品勘估表『擬放簽註意見』欄中，簽註『本押品擬承作
    資本性支出－中擔放新台幣一千萬元』（見調查卷第一五○
    頁至第一五八頁），惟因廣聯公司所提出之相關財務報表並
    未能顯示Ａ倍型四色印表機係廣聯公司所有之紀錄且之前未
    能提出發票、進口憑證，卯○○遂於徵信報告中載明：「該
    公司於八十二年購置進口印刷機，於八十三年十二月底正式
    運轉，因不及入帳，致其八十三年度財務保表失真，無法顯
    示其真實財務狀況，僅供參考，宜洽請改善」等語（見調查
    卷第一五二頁）。證人卯○○就此於本院證述：一般要貸款
    的話，我們會請他提出，最近三年度的資產負債表、損益表
    ，82年我們先去看機器，核對機器型號與買賣契約書是否相
    符，且須正常運轉才可以核貸，核貸後也要經過設定，廣聯
    公司的財務報表沒有顯示這個資產，資產負債表動產並沒有
    顯示這個機器在裡面，但他有鑑價報告，且機器確實在在運
    作，並有買賣契約書，我查詢聯合徵信中心他的機器並沒有
    借款，是不是會騙第二順位的貸款，我才會這麼記載等語(
    見本院卷一第二二六頁)。又證人即台銀健行分行副理甲○○於本院證述：伊在調查站所述【（在廣聯公司向台銀健行
    分行辦理申貸案前，你是否知悉廣聯公司所欲借貸之金額？
    若知道其金額若干？）辛○○及李永州事先即已談妥將要貸
    放給廣聯公司之金額為一千萬元，此一事情辛○○於放審小
    組開會前亦已向我及己○○告知」、「（前述廣聯公司向台
    銀健行分行所提之申貸案，己○○在完成初審後，是否有將
    該申請案連同申貨案之徵信報告及申貸案准駁表交給你進行
    覆審？你有無表示意見？）有的，己○○確實有將該申貸案
    之相關資料交給我，但因本案係經理辛○○自始即交代下來
    的案子，所以我並未就申貸資料加以檢視，僅在看完己○○
    的初審報告後，在覆審欄上填上「擬提放審小組討論依放審
    小組決議辦理」，．．」、「（台銀健行分行在進行前述廣
    聯公司申貸案時，有無向廣聯公司取得財務報表？）依徵信
    報告所提的初審意見書顯示，台銀健行分行應該是有取得廣
    聯公司之財務報表，但詳細情形應該問己○○比較清楚。我
    因為本案先前經理已交代下來，勢必要通過此一申貸案，是
    以在我進行複審時，並未就徵信內容仔細檢視】等語實在（
    見調查卷第一四五頁反面至一四七頁反面、本院卷一第二二
    五頁），被告辛○○、己○○二人於本件貸款分別擔任台銀
    健行分行之經理、襄理，均負責放款相關業務，理應知悉上
    開台銀授信及擔保品處理辦法之規定，亦應知悉大華不動產
    鑑定股份有限公司之估價報告係價值評估，其內容不論所有
    權歸屬或價格推估，均僅供參酌，法院之認證，亦僅認證簽
    名之真偽，不就鑑定報告之內容作實質之認定，真正之所有
    權人何屬仍應依上開台銀之規定調查，而被告辛○○於偵查
    中供承本件伊指定卯○○徵信 (見偵查卷第三十六頁)，證
    人卯○○且證述已將廣聯公司無法提出發票、進口憑證，所
    提出之財務報表又無支出購買該機器之支出一事報告被告己○○，被告辛○○、己○○就此自難推諉不知，被告己○○
    於偵查中之供述：廣聯公司提出之資產負債表並未將該機器
    列為公司的財產等語 (見偵查卷第一七九頁)，證人卯○○
    且於徵信報告中為上開．．財務報表失真，．．僅供參考、
    宜洽請改善等語之記載，被告辛○○、己○○二人應可預見
    Ａ倍型四色印刷機非廣聯公司所有，大華不動產鑑定股份有
    限公司估價書記載Ａ倍型四色印表機係廣聯公司所有不足採
    信，理應要求廣聯公司提出購買該機器並將該機器登為公司
    財產之財務報表或其他足認係廣聯公司所有之發票、進口憑
    證等文件，況本件機器貸款之真正用途為轉償醒豐公司向該
    分行貸款之逾期債務 (即戊○○承擔醒豐公司債務後，以抵
    押設定借款清償不足之部分，見調查卷第一五八頁 )，詎二
    人於八十四年五月廿七日核貸時，竟為圖廣聯公司之不法利
    益，圖使該貸款案件通過，違背上開台灣銀行作業及擔保品
    處理辦法之規定，未再要求廣聯公司提出購買該機器並將該
    機器登為公司財產之財務報表或其他足認係廣聯公司所有之
    發票、進口憑證等物，供確認、勘估參考，執意通過本件貸
    放程序，由被告己○○於初審意見欄填載：「該公司成立於
    民國八十二年六月，目前登記及實收資本額5,000千元，經
    營文具、紙張、書刊、雜誌之買賣及紙張印刷業務。原負責
    人寅○○八十三年八月改組由丑○○擔任董事長，依財務分
    析，八十三年底資產總額4,731千元，負債總額133千元，淨
    值4,598千元，各主要財務比率為流動比率2.93 61％，固定
    比率17. 9％，負債比率102.9％，淨值比率97.2％，財務結
    構尚可。業務方面八十二年度（8-12月）營收39千元，八十
    三年度5,354千元，成長率5,620.1％，另依營業稅單影本計
    列八十四年一至四月之營業額22,984千元，月平均成長11,
    879％，業務高額成長主要係目前接單方式由已往之工繳改
    為連工帶料所致。鑒於該公司目前財務狀況尚正常，營收持
    續成長，經查雖於5.１發生退票一次紀錄，金額僅19千元
    ，目前，正向票交所聲請註銷中，為配合該公司資本性支出
    需要，扶助中小企業正常發展，擬請准按下列條件敘做：科
    目：中擔放─定期，額度新台幣一千萬元，期限：五年，用
    途：【資本性支出】，擔保品及押值：機器設備押值10,450
    千元，連帶保證人：丑○○、庚○○、戊○○等三人以私人
    身分連帶保證，本票背書人或發票人丑○○、庚○○、戊○○，撥貸及償還辦法：一次撥貸，前一年寬限期按月付息，
    餘四年以每一個月為一期分48期按期平均攤還本金並息，出
    具每期還款本票經丑○○、庚○○、戊○○等三人背書後交
    本行存執兌價。其他條件：請加強與本分行存匯業務往來
    。其餘未盡事宜悉照本行有關授信規定辦理。」等語，並
    於同月二十七日，經由甲○○及放款審議小組作形式上之覆
    審 (甲○○)及審議程序，即由被告辛○○批核准貸款一千
    萬元，同月三十一日，該貸款撥入該行第00000000
    0000號廣聯印刷股份有限公司之帳戶，有臺灣銀行放款
    借據、廣聯公司總分類帳、臺銀健行分行催收款（逾期放款
    ）轉帳呆帳案查核報告影本乙份可證（見調查卷第五七頁、
    六十三頁、偵查卷第一三六頁），李永州與被告丁○○取得
    前開貸款後，即由李永州以持有之廣聯公司大、小章，開立
    廣聯公司支票，由戊○○提領七百萬元供被告丁○○支用，
    被告丁○○並將其中六百五十八萬七千二百六十八元轉償醒
    豐公司之逾期款（包括本息），及交由戊○○提領現金或轉
    存入戊○○設於華銀五權分行之Ｓ五八七一一號帳戶使用，
    有台銀健行分行八十七年十一月十日銀健營字第六二六六號
    函所檢附廣聯公司帳號第000000000000號支票
    影本、台銀健行分行本行本票、臺灣銀行本行支票申請書代
    收入傳票、台灣銀行放款收回登錄單在卷可稽 (見調查卷第
    三六四頁至第三六七頁；偵查卷第二六三頁至第二七三頁）
    。嗣廣聯公司及丑○○、戊○○、庚○○等人未依約清償，
    因該Ａ倍型四色印刷機」所有權非屬廣聯公司，致台銀健行
    分行無從求償，形成高達一千零八十八萬八千餘元之呆帳損
    失，亦有前揭台灣銀行催收款項（逾期放款）轉銷呆帳案查
    核報告在卷可參，被告辛○○、己○○二人背信行為損害台
    銀健行分行之財產至為炯然。
  證人卯○○並無辦理機器貸款徵信之經驗 (見其本院之證述
    )，已將廣聯公司無法提出系爭機器為其所有之事實告知被
    告己○○等，並於徵信報告上記載：財務報表失真，．．僅
    供參考。被告辛○○放審小組開會前即告知證人甲○○貸放
    廣聯公司之金額為一千萬元，勢必要通過本件核貸如上述，
    證人甲○○於本院證述：記不得是看到初審報告知道核貸一
    千萬元或是陳經理告訴我的等語，與其上開調查站中所言不
    符，其調查站中所述距案發時間近，記憶較深刻，所為證述
    具有較可信之特別情況，且為證明被告辛○○犯罪事實存否
    所必要，較可採信，且甲○○與其他放審成員均不知系爭機
    器無發票、進口憑據，廣聯公司之財務報告亦未能顯示機器
    係廣聯公司所有，自難以經過卯○○徵信及甲○○為覆審暨
    放審小組為形式上之審查卸責。本件核貸被告辛○○係最終
    核定者，雖其於八十四年五月三十一日撥款時請喪假，由甲○○副理代為決行撥款，並無礙其犯行之認定。至證人癸○○於調查站陳述：「上述廣聯公司貸款案，廣聯公司所提出
    以該部印刷機作為擔保品申貸一千二百萬元（新台幣下同）
    ，經大華不動產鑑定股份有限公司鑑定具有一千九百萬元的
    價值，本行依折舊百分之五十五，押值一千零四十五萬元，
    另根據評估廣聯公司的營運及該部機器的年限、市場及性能
    、使用等狀況核給五年資本性支出貸款額度一千萬元，均符
    合『台灣銀行擔保品處理辦法』第四條第三項及台灣省政府
    八十三年三月二十二日八三府主一字第一四四二六六號函之
    規定辦理」等語，係就價值核估而言；於於偵查中證述：…
    再請他們提出必要的資料．．如未能提出上開資料就不能辦
    理
    ．．本件廣聯公司提出買賣契約書如不能證明為公司所有，
    應該要公司提出這些機器為公司資產的證明才可以，……但
    也可依鑑定公司的鑑價來做參考」，所述係參考鑑價公司之
    鑑價，嗣其於本院亦證述：是否所有權人，應由徵信小組調
    查等語，自難以其在調查站、偵查中之證述即認機器貸款不
    必提出足以證明機器是貸款人所有之證明文件，另被告辛○○、己○○於本件貸款時分別擔任台銀健行分行之經理、襄
    理，負責放款相關業務，理應知悉上開台銀授信及擔保品處
    理辦法之規定如上述，如渠等能確實遵守上述台銀規定，確
    實要求廣聯公司提出足以證明系爭機器係其所有之財務報表
    或發票、進口憑證等文件，即不致於為本件貸放，台銀健行
    分行為本件貸放造成呆帳損失係被告辛○○、己○○背信所
    致，自難以廣聯公司授信申請書、股東會議記錄載明以本案
    機器申請貸款，機器係廣聯公司所有及丑○○未告知機器係
    承租，機器有設定動產扺押，辦理動產扺押上蓋用之印章係
    廣聯公司於省建設廳登記及在台銀健行分行所開立存款帳戶
    留存之印鑑章之相符，大華鑑定公司鑑定報告上記載：機器
    為廣聯印刷股份有限公司所有等卸責，被告辛○○、己○○
    所辯係因大華鑑定公司人員之不實估價及審查，與丑○○聯
    合被告李永州以租賃之機器誆騙台灣銀行行員申請貸款所致
    ，不足採信。證人卯○○於本院證述：如果客戶刻意偽造、
    變造來欺騙銀行．．就沒有辦法了等語，亦不足據為有利被
    告己○○、辛○○之認定。再台灣銀行九十七年七月十五日
    銀授審字第09700243651號函係就本院函詢之本件貸款機器
    委由大華不動產鑑定股份有限公司估價有無違反台銀擔保品
    處理辦法第四條第十款各項擔保品之估價，以自行核估為原
    則之規定及委託大華不動產鑑定股份有限公司鑑估未於准核
    表內敘明委鑑理由有無違反規定暨以機器貸款是否須告知貸
    款使用，估價報告報銀行前是否要先經法院認證、機器價格
    過高須是否須由二家公司鑑價等事項答覆，亦難據為有利被
    告之認定。
  綜上所述，本件事證已臻明確，被告等所辯均係脫卸之詞，不
    足採信，渠等犯行均堪認定。
(二)、按被告等行為後，刑法業於九十四年二月二日修正公布，九
    十五年七月一日施行，茲就與本件適用有關之修正說明如下
    ：修正後刑法第十條第二項規定：「稱公務員者，謂下列
    人員：(1)依法令服務於國家、地方自治團體所屬機關而具有
    法定職務權限，以及其他依法令從事於公共事務，而具有法
    定權限者。(2)受國家、地方自治團體所屬機關依法委託，從
    事與委託機關有關之公共事務者。」則修法後刑法關於公務
    員概念之範圍，僅限縮於，與公共事務及公權力之行使相關
    之人員」，而臺灣銀行係屬以營利為目的之公營事業機構，
    其行為係屬私經濟領域，與一般公務員之行為與公共事務有
    關之概念並不一致，比較修正前後之規定，修正後之規定對
    被告辛○○、己○○有利。修正後之刑法第三十三條第五
    款規定：罰金新台幣一千元以上，以百元計算之；與修正前
    之規定：罰金一元以上相較，修正前之規定有利於被告。
    修正後之刑法第六十七條規定：有期徒刑或罰金加減者，其
    最高度及最低度同加減之，比較修正前後之規定，修正前之
    規定有利被告丁○○。修正後之刑法第五十五條廢除牽連
    犯之規定，第五十六條廢除連續犯之規定，然比較修正前後
    之規定，修正前之規定，有利於被告丁○○。至第二十八
    條雖將共同實施改為共同實行，然無論依修正前後之規定，
    被告丁○○與李永州，被告己○○與被告辛○○均係共同正
    犯，尚無比較問題。參酌最高法院九十五年五月二十八日刑
    事庭第八次會議決議意旨，比較時應就．．，綜合全部罪刑
    之結果而為比較，就被告丁○○部分應適用修正前之規定，
    就被告辛○○、己○○應適用修正後之規定。又辛○○、己○○如能確實遵守上述台銀規定，確實要求廣聯公司提出足
    以證明系爭機器係其所有之財務報表或發票、進口憑證等文
    件，台銀健行分行即不致於為本件貸放，台銀健行分行為本
    件貸放造成呆帳損失係被告辛○○、己○○背信所致，並非
    被告丁○○與李永州施用詐術致陷於錯誤之結果，就被告丁○○與李永州等所實行之詐欺行為並未得逞，因而未遂。核
    被告丁○○所為係犯刑法第二百十六條、二百十條之行使變
    造私文書罪及第三百三十九條第三項、第一項之詐欺取財未
    遂罪，被告辛○○、己○○所為係犯刑法第三百四十二條第
    一項之背信罪，公訴人認係犯貪污治罪條例第六條第一項第
    四款之圖利罪，起訴法條尚有未洽，因基本社會事實相符，
    爰變更起訴法條審理。被告丁○○所犯行使變造私文書、詐
    欺取財未遂罪與李永州間 (詐欺取財未遂與李永州、丑○○
    間)及被告辛○○、己○○就所犯背信罪間，分別有犯意聯
    絡及行為分擔，均為共同正犯，被告丁○○變造私文書之低
    度行為為行使之高度行為所吸收，不另論科，先後二次行使
    變造私文書，顯係基於概括犯意反覆為之，為連續犯，依修
    正前刑法第五十六條之規定論以一罪，並加重其刑，被告丁○○將含變造機器買賣契約書之大華不動產鑑定股份有限公
    司之估價報告書送交台銀健行分行，旨在使之前以Ａ倍型四
    色印刷機貸款詐欺取財之申請案得予通過，僅論以行使變造
    私文書，不再論以詐欺取財，所犯上開二罪間有方法結果之
    牽連關係，依修正前刑法第五十五條後段之規定從一重之行
    使變造私文書罪處斷，公訴人就被告丁○○所犯詐欺取財未
    遂罪部分雖未起訴，然此部分與起訴判罪之行使變造私文書
    部分有牽連犯之裁判上一罪之關係如上述，本院自應併予審
    理。原審未詳細勾稽，遽為無罪之諭知，尚有未洽，檢察官
    以原審判決無罪不當為由上訴有理由，原審判決既有如上未
    當之處應由本院將原審判決撤銷改判，爰審酌被告等犯罪之
    動機、目的、手段及被告丁○○犯罪所得之利益，被告辛○○、己○○犯罪致台銀健行分行所生之損害，暨渠等犯罪後
    之態度，陳告辛○○、己○○業已賠償台銀健行分行借新還
    舊之貸款差額三百四十一萬二千七百三十二元 (見卷附台銀
    ) ，分別量處如主文第二、三項所示之刑 (本件被告辛○○
    、己○○所犯刑法第三百四十二條第一項之背信罪，諭知有
    期徒刑一年八月，不符中華民國九十六年罪犯減刑條例規定
    之減刑要件，被告丁○○所為牽連觸犯刑法第三百三十九條
    第三項、第一項之詐欺取財未遂罪，處有期徒刑一年十月，
    亦不符減刑要件，爰均不予減刑)。又被告辛○○、己○○
    二人前未曾故意犯罪受有期徒刑以上刑之宣告 (見卷附台灣
    高等法院被告前案紀錄表)，因一時失慮觸犯本案，業已償
    付台銀貸款差額三百四十一萬二千七百三十二元如上述，經
    此偵審教訓，當知所警惕，應無再犯之虞，本院認本件宣告
    刑均以暫不執行為適當，爰各宣告緩刑年，以啟自新。
三、公訴意旨另以：被告丁○○於上開時間除為上開醒豐公司之
    負責人外，並同時為鈺豐公司、忠合公司、芳州公司等公司
    之實際負責人。其於醒豐公司被列為拒絕往來戶後，台銀健
    行分行、中工分行及華銀五權分行均分別向其催討，因其實
    際擔任負責人之數家公司在短期內陸續遭各家銀行拒絕往來
    ，無法再獲得貸款週轉，致難以營運，惟鈺豐公司之資產遠
    大於醒豐公司，丁○○為使鈺豐公司及忠合公司能繼續營運
    ，不致被醒豐公司之債務拖累，竟於八十四年三月間，與李
    永州謀議，擬以人頭貸款，並由李永州出面向行庫關說給予
    貸款以償還逾期款，李永州應允後，適當時丑○○因成立廣
    聯公司而向醒豐公司購買印刷紙張，彼此又再聯繫，被告丁○○知丑○○之財務狀況欠佳，認為有機可乘，竟起意詐欺
    取財，而與李永州共同意圖為自己不法之所有，於八十四年
    四月間，藉故介紹李永州與丑○○認識，隨後被告丁○○向
    丑○○遊說稱李永州為台銀經理，可以較優渥之條件向金融
    機構辦理貸款，並以貸款所得款項合夥購地、購置機器，俾
    擴充公司經營規模，李永州亦向丑○○提出合作條件為給予
    百分之三十乾股，所須資金由其負責向華南銀行辦理信用貸
    款，但廣聯公司之公司章及負責人章即俗稱之大、小章，及
    董事章、公司資料等要交給李永州，所借得之金錢由李永州
    統一運用，丑○○因急於取得資金以增購印刷機俾利生產，
    不知李永州及被告丁○○有詐，而陷於錯誤乃予同意，並交
    付上開李永州要求交付之大、小章、董事章及公司資料等，
    由李永州以廣聯公司名義向華銀五權分行辦理信用貸款一千
    五百萬元，越數日，華銀五權分行洪姓經理、承辦人、李永
    州及被告丁○○等相偕至廣聯公司，之後約再半個月，李永
    州便通知丑○○到華銀五權分行辦理申請貸款之手續，丑○○到場時，李永州、被告丁○○、及丑○○之妻庚○○均在
    場，李永州並使被告丁○○擔任保證人，辦完手續後，李永
    州向丑○○稱貸款核撥時會直接撥入廣聯公司之帳戶，但要
    到日本買印刷機時再動用，因原先所談之合作條件即約定所
    有資金均由李永州統一運用，李永州則於華銀五權分行於八
    十四年五月十五日撥下，李永州將其中之半數即七百五十萬
    元交付被告丁○○，李永州、被告丁○○因而以前開詐術使
    被告丁○○取得七百五十萬元，被告丁○○則隨即作帳轉償
    忠合公司在台銀五權分行之逾放款。嗣丑○○擬前往日本購
    買印刷機而向李永州要求動用時，李永州卻向丑○○佯稱被
    告丁○○為該貸款之保證人，借用七百五十萬元，要過幾個
    月才能還，丑○○因事先不知李永州已將其中七百五十萬元
    交給被告丁○○，而心生不悅，乃與李永州發生爭執，李永
    州嗣偕被告丁○○至台中縣太平市廣聯公司向丑○○解釋，
    並保證會籌足資金，但被告丁○○借用七百五十萬元，要過
    幾個月才能還，要等被告丁○○還了之後才能到日本購買印
    刷機，惟丑○○急於購買印刷機營業，李永州、被告丁○○
    二人又共同基於前開詐欺之概括犯意，向丑○○佯稱如果要
    快的話，只好用廣聯公司所使用之Ａ倍型四色印刷機向台銀
    健行分行辦理抵押貸款，丑○○則告以該印刷機係於八十二
    年十月一日向中租迪和公司租賃，租賃期間自八十三年一月
    一日起至八十五年十二月一日止，並已設定動產抵押還有部
    分款尚未到期，怎麼能辦呢？李永州說台銀健行分行部分沒
    問題，他會處理好即會去打點安排，但要丑○○交付購買該
    印刷機之所有買賣資料，丑○○在無計可施之情況下，只好
    將該印刷機之所有買賣資料交給李永州，李永州還說只要丑
    ○○配合，一切會辦好的，不要擔心。李永州、被告丁○○
    二人旋又至台銀健行分行與經理辛○○及襄理被告己○○私
    下洽談清償債務及辦理抵押貸款事宜，獲致結論為：「(一)丁○○將時價一千五百萬元之前述以醒豐公司名義辦理抵押貸
    款而設定不動產抵押之台中市西區○○○○街一九六號房屋
    所有權移轉給李永州，但登記所有權人為李永州之妻戊○○
    ，由李永州承受醒豐公司於健行分行之債務。(二)醒豐公司之
    債務，由李永州以上開因承受債務而取得之台中市西區○○○○街一九六號房屋再設定一千萬元，並以其妻戊○○之名
    義向台銀健行分行貸款八百萬元，其中三百五十萬元係行員
    購屋貸款，其餘四百五十萬元係一般購屋，用以轉償上開債
    務中之八百萬元。其餘部分，以廣聯公司之名義，用印刷機
    器貸款一千萬元，並將部份款項轉償醒豐公司之逾期款，除
    可免醒豐公司資產遭查封而得以繼續營運外，且可降低台銀
    健行分行之逾放比率。」，亦即李永州不需花費任何現金即
    可獲得市價一千五百萬元之房屋一棟，並可俟機以戊○○名
    義提領，被告丁○○對台銀健行分行之貸款債務並同時清償
    而解決，談妥後，李永州隨即於同年四月二十四日以戊○○
    之名義向台銀健行分行提出內容略為：「有意向醒豐公司承
    購前述不動產，並願代為清償該公司之債務，請同意塗銷設
    定。」之申請書，李永州並以廣聯公司名義向台銀健行分行
    申請擬以廣聯公司進口之Ａ倍型四色印刷機設定動產抵押貸
    款一千萬元，辛○○及被告己○○等受理後，交徵信承辦人
    卯○○進行徵信調查，卯○○依台灣銀行有關規定將申請書
    、個人資料（負責人、保證人）、公司資料表及個人資料表
    等表格交廣聯公司負責人丑○○填寫，並請丑○○準備廣聯
    公司之公司財務報表、公司執照、公司章程、股東名冊、登
    記事項卡、股東同意貸款之會議記錄等相關資料，並於丑○○提出後，依據該文件資料前往太平市○○路永新巷十三號
    廣聯公司實地瞭解營運狀況，李永州亦在場，李永州介紹丑
    ○○與卯○○認識後，卯○○便核對Ａ倍型四色印刷機之型
    號，當時，丑○○仍再向李永州查詢該印刷機係向中租迪和
    公司租賃的事，台銀健行分行人員是否知道？李永州告以已
    經知道了，銀行林經理（應係指襄理己○○）同意先放款再
    還給中租迪和公司以終止租約云云。卯○○人核對Ａ倍型四
    色印刷機之型號無誤後，便向丑○○索取該機器之購買發票
    、進口憑證等相關資料，但丑○○表示沒有上述資料，因為
    廣聯公司無法提供購買該機器之發票、進口憑證等相關資料
    ，而所送之財務報表又無購買該機器之支出等記載，根本無
    從判定該機器是何人所有及該機器價值若干，卯○○於返回
    健行分行後便將廣聯公司無法提供購買機器之發票、進口憑
    證等資料之情事報告被告己○○，被告己○○聽完報告後，
    表示他知道了，他會處理，卯○○便暫時不再徵信本貸款案
    。李永州及被告丁○○得知徵信有問題後，便將有註明買主
    為廣聯公司之廣聯公司向日本INTERTEC K CO,LTD購買Ａ倍
    型四色印刷機之買賣契約書上機器買賣金額日幣JP14,800,
    000變造為74,800,000，即將一千四百八十萬日幣變造為七
    千四百八十萬日幣，以提高機器之價值，再由被告丁○○以
    電話與不知情之大華不動產鑑定股份有限公司副總經理乙○○（現已調升為總經理）聯絡，佯稱要作機器價值評估，要
    作供股東參考，乙○○不知有詐，亦不知係作為向台灣銀行
    辦理抵押貸款之用，遂予同意，並約定鑑價費用為二萬元，
    被告丁○○於乙○○同意後，再利用其辦公室之傳真機將上
    開變造過之買賣契約書傳真給乙○○，乙○○即交業務部依
    鑑價程序派員鑑價，指派之人員（待查）並前往廣聯公司實
    地勘查，因廣聯公司確有該Ａ倍型四色印刷機，且確有營業
    中，故隨即作出於八十四年五月二十日估價，Ａ倍型四色印
    刷機估價金額新台幣一千九百萬元之與事實不符之估價報告
    書交被告丁○○，被告丁○○再持交有犯意聯絡之台銀健行
    分行襄理己○○。被告己○○擬將被告丁○○交付之大華不
    動產鑑定股份有限公司製作之估價報告書二本交卯○○憑以
    製作徵作報告，但卯○○外出不在辦公室，乃置於卯○○之
    辦公桌上，再於卯○○回辦公室後，指示卯○○參考該大華
    不動產鑑定股份有限公司之估價報告書進行估價，以便填寫
    徵信報告，不知情之卯○○才依據該大華不動產鑑定股份有
    限公司之估價報告書認定上述機器之價值，而在勘估表上填
    註「勘估價值依大華不動產鑑定股份有限公司之勘估金額」
    附上估價報告書轉呈己○○襄理完結徵信。因被告己○○指
    示不知情之徵信承辦人卯○○依丁○○委託大華不動產鑑定
    股份有限公司之估價報告書，將原價格為日幣一千四百八十
    萬元，折合新台幣不過約四百萬元之上述中古印刷機，在組
    裝使用二年後竟仍高估達新台幣一千九百萬元。被告己○○
    等因事先巳與被告丁○○、李永州等談妥故予同意，惟因無
    進口之憑證，乃要求須檢附不動產鑑定公司超過一千萬元之
    估價報告書，並於報告書中認定所有權人為廣聯公司，以作
    為估價依據，該印刷機器先前已向中國租賃股份有限公司辦
    理動產抵押設定及貸款，且本項機器貸款之真正用途為轉轉
    償醒豐公司向該分行貸款之逾期債務，而非「資本性支出」
    ，被告己○○等於八十四年五月廿七日核貸時，竟因與被告
    丁○○、李永州等為前開犯意聯絡，乃違背上開作業規定，
    應索取廣聯公司之財務報表而未索取，以進口機器為擔保品
    ，應索取原始交易等進口憑證，供確認及勘估參考，亦未索
    取，擔保品坐落之土地廠房，依該行擔保品擔保辦法，應併
    同機器設定抵押給該行，均未辦理。被告己○○並於初審意
    見欄填載：「該公司成立於民國八十二年六月，目前登記及
    實收資本額5,00 0千元，經營文具、紙張、書刊、雜誌之買
    賣及紙張印刷業務。原負責人寅○○八十三年八月改組由丑
    ○○擔任董事長，依財務分析，八十三年底資產總額4,731
    千元，負債總額133千元，淨值4,598千元，各主要財務比率
    為流動比率2.93 61％，固定比率17.9％，負債比率102.9％
    ，淨值比率97.2％，財務結構尚可。．．用途：資本性支出
    ，擔保品及押值：機器設備押值10,450千元，連帶保證人：
    丑○○、庚○○、戊○○等三人以私人身分連帶保證，本票
    背書人或發票人丑○○、庚○○、戊○○，撥貸及償還辦法
    ：．．其他條件：請加強與本分行存匯業務往來。其餘
    未盡事宜悉照本行有關授信規定辦理。並於同月二十七日，
    透過放款審議小組作形式上之審議程序，即核准貸款一千萬
    元，同月三十一日，該貸款撥入該行第000000000
    000號廣聯印刷股份有限公司之帳戶，除提出其中之三百
    萬元交廣聯公司外，李永州及被告丁○○即共同意圖供行使
    之用，並基於概括之犯意，偽造廣聯公司之支票，連續以偽
    造之廣聯公司支票由戊○○提領七百萬元供丁○○支用，被
    告丁○○並將其中六百五十八萬七千二百六十八元轉償醒豐
    公司之逾期款（包括本息），及交由戊○○提領現金或轉存
    入戊○○設於華銀五權分行之Ｓ五八七一一號帳戶，嗣李永
    州、戊○○均移居加拿大，廣聯公司於貸後二個月即未繳利
    息，隨後並停業，雖台銀健行分行循民事途徑求償，但因作
    為徵信所用之廣聯公司所使用之Ａ倍型四色印刷機所有權屬
    中國租賃股份有限公司所有，致使台銀健行分行無從求償，
    形成高達一千零八十八萬八千餘元之呆帳損失，因認被告丁○○犯刑法第第三百三十九條第一項詐欺取財、第二百零一
    條第一項偽造有價證券、貪污治罪條例第六條第一項第四款
    之圖利罪嫌，被告己○○另犯刑法第二百十六條、第二百十
    條之行使變造私文書罪嫌云云。
  本件公訴人認被告丁○○犯上開罪行不外以(1)丑○○書立之
    信函，(2)被告丁○○自華銀五權分行一千五百萬貸款中取得
    七百五十萬元，(3)被告丁○○委託大華不動產鑑定股份有限
    公司鑑定，變造之機器買賣契約書自芳州公司之傳真機傳送
    至大華不動產鑑定股份有限公司，(4)向台銀健行分行貸得之
    一千萬元嗣後大部分償還醒豐公司積欠之逾期款等為據。
  按犯罪事實應依證據認定之，無證據不得認定犯罪事實，刑
    事訴訟法第一百五十四條定有明文；又認定不利於被告之事
    實須依積極證據，苟積極證據不足為不利於被告事實之認定
    時，即應為有利於被告之認定，更不必有何有利之證據 (最
    高法院三十年上字第八一六號判例參照)。
  訊據被告丁○○坦承有於廣聯公司向華南銀行申貸一千五百
    萬元時，擔任該貸款之連帶保證人，並於該一千五百萬元貸
    款獲准撥款後，取得其中七百五十萬元，用以償還其所經營
    之忠合公司向台灣銀行所貸之債務等事實，惟堅決否認犯上
    開詐欺取財、圖利、偽造有價證券等罪行，辯稱：上開貸款
    相關事宜係由李永洲辦理，又當時係因李永州向伊承諾，要
    將向華銀五權分行所貸得款項之半數即七百五十萬元，用以
    償還伊所經營之忠合公司向臺灣銀行所貸之部分債務，伊始
    同意擔任上開貸款之連帶保證人，實際上伊並未取得超過之
    任何款項，另伊係應李永州之邀，將伊所經營之醒豐公司所
    有價值一千五百萬元之上開房屋，出售李永州之妻戊○○，
    由戊○○承擔醒豐公司積欠臺灣銀行之逾期款，伊並未取得
    任何金錢，伊並未與己○○、辛○○共犯貪污治罪條例之圖
    利罪等語，訊據被告己○○亦堅決否認犯行使變造私文書之
    罪行，辯稱：伊並不知機器買賣契書經過變造等語。
  向華銀五權分行貸款一千五百萬元，丑○○親自參與對保，
    且由被告丁○○為連帶保證人，李永州於台灣台中地方法院
    檢察署八十五年度偵字第一一三九號案亦稱：丁○○取得七
    百五十萬元係其作為該筆貸款擔任保證人之條件 (見卷附該
    處分書)，被告所辯伊取得其中七百五十萬元係因為該件貸
    款之連帶保人尚可採信。向台銀健行分行貸款則由丑○○提
    供其承租之Ａ倍型四色印刷機辦理動產抵押，該機器既係承
    租豈能為動產抵押之標的貸款，丑○○與被告丁○○、李永
    州間就此次貸款行為顯然有共同向台銀健行分行詐欺取財之
    犯意聯絡，僅無證據足認丑○○就變造及行使變造私文書部
    分與被告丁○○、李永州間有犯意聯絡，嗣台銀健行分行核
    貸一千萬元予廣聯公司，係因被告己○○與辛○○背信所致
    ( 按被告己○○等行為後刑法公務員之定義有變更，比較修
    正前後之法律規定，以修正後之法律對被告己○○等有利，
    被告己○○等已非公務員，自不構成貪污治罪條例第六條第
    一項第四款之圖利罪，僅構成背信罪 )如上述，被告丁○○
    自不可犯貪污治罪條例之圖利罪，又依現有證據並未能認定
    被告己○○等知悉機器買賣契約書係變造，就行使變造私文
    書與被告丁○○、李永州間有犯意聯絡 (見證人卯○○調查
    站、偵查、審中所述 )，檢察官就此亦未能提出證據證明，
    被告丁○○本係向台銀健行分行詐欺取財，無從認定被告丁○○與被告己○○、辛○○就背信犯行有犯意聯絡及行為分
    擔。又被告丁○○確有將坐落台中市○區○○○路二段十八
    號不動產移轉給戊○○，且廣聯公司之大小章、支票簿、存
    摺係丑○○交與李永州，李永州顯非無權使用，持之開票，
    與刑法第二百零一條偽造有價證券之要件不合，再丑○○曾
    於八十五年一月三日，以上開一千五百萬、一千萬貸款遭挪
    用之事實，對被告李永州提出背信，對被告丁○○提出詐欺
    取財之告訴，嗣經臺灣臺中地方法院檢察署檢察官於八十五
    年七月七日，認並無證據證明被告丁○○有對被害人丑○○
    施以詐術，致其陷於錯誤之行為，而以八十五年度偵字一一
    三號為被告丁○○不起訴處分確定 (見卷附不起訴處分書)
    ，本件公訴人於上開詐欺案件不起訴處分確定後，再行就相
    牽連之行使變造私文書、偽造有價證券等全部犯行起訴，符
    合刑事訴訟法第二百六十條再行起訴之規定如上述，然本院
    並查無其他積極證據足認被告丁○○、己○○犯此部分罪行
    ，因公訴人認分別與上開判罪之行使變造私文書 (丁○○)
    、背信 (己○○)部分有牽連犯之裁判上一罪之關係，爰均
    不另為無罪之諭知，附此敘明。
四、據上論斷，應依刑事訴訟法第三百六十九條第一項前段、第
    三百六十四條、第三百條、第二百九十九條第一項前段、刑
    法第二條第一項、第二十八條、第五十六條 (修正前)、第
    二百十六條、第二百十條、第三百三十九條第三項、第一項
    、第三百四十二條第一項、第五十五條後段 (修正前 )、第
    七十四條第一項第一款、刑法施行法第一條之一第一項、第
    二項，判決如主文。
    本案經檢察官丙○○到庭執行職務。
中    華    民    國    97    年    10    月     23    日
            刑事第九庭    審判長法  官  江  德  千
                                法  官  許  旭  聖
                                法  官  康  應  龍
上列正本證明與原本與異。
檢察官及被告丁○○得上訴。
如不服本判決應於收受送達後十日內，向本院提出上訴書狀，其
未敘述上訴之理由者，並得於提起上訴後十日內向本院補提理由
書（均按他造當事人之人數附繕本）
                                書記官  姚  錫  鈞
中    華    民    國    97    年    10    月     23    日


司法院資訊處製作；財團法人民間司法改革基金會備份。
